臺灣臺北地方法院刑事判決
110年度易字第383號
公  訴  人  臺灣臺北地方檢察署檢察官
被      告  謝宛真





上列被告因妨害自由案件，經檢察官提起公訴（109年度偵字第1
7699號），本院判決如下：
    主  文
謝宛真犯強制罪，處拘役貳拾日，如易科罰金，以新臺幣壹仟元
折算壹日。
    事  實
一、謝宛真與張香旭為同事，兩人於民國109年6月3日19時5分許
    ，在臺北市○○區○○○路0段00號11樓辦公室內，因故發生爭執
    ，嗣張香旭在羅斯福路2段75號前攔停計程車欲離去，謝宛
    真竟基於強制之犯意，兩度阻止欲搭乘計程車之張香旭關上
    後座車門，並要擠上計程車，迫使張香旭退出而無法搭車離
    去，以此強暴方式，妨害張香旭行使搭乘計程車離去該處之
    權利。
二、案經張香旭訴由臺北市政府警察局大安分局報告臺灣臺北地
    方檢察署檢察官偵查起訴。
    理  由
壹、證據能力方面：
一、按被告以外之人於審判外之言詞或書面陳述，除法律另有規
    定者外，不得作為證據。又被告以外之人於審判外之陳述，
    雖不符合刑事訴訟法第159條之1至第159條之4之規定，但經
    當事人於審判程序同意作為證據，法院審酌該言詞陳述或書
    面陳述作成時之情況，認為適當者，亦得為證據；當事人、
    代理人或辯護人於法院調查證據時，知有刑事訴訟法第159 
    條第1 項不得作為證據之情形，而未於言詞辯論終結前聲明
    異議者，視為有前項之同意，刑事訴訟法第159條第1項及第
    159 條之5分別定有明文。本判決所引用被告以外之人於審
    判外之陳述，雖屬傳聞證據，惟檢察官及被告謝宛真於本院
    審理迄至言詞辯論終結前均未聲明異議，本院審酌上開證據
    資料製作時之情況，尚無違法不當及證明力明顯過低之瑕疵
    ，且與本案待證事實間具有相當關聯性，亦認為以之作為證
    據應屬適當，依刑事訴訟法第159條之5規定，認前揭證據資
    料均有證據能力。
二、至本件認定事實所引用之非供述證據，並無證據證明係公務
    員違背法定程式所取得，亦無刑事訴訟法第159條之4顯有不
    可信之情況與不得作為證據之情形，且經本院於審判期日依
    法進行證據之調查、辯論，被告於訴訟上之防禦權已受保障
    ，自得為判斷之依據。
貳、實體方面：
一、訊據被告矢口有何強制犯行，辯稱：我不清楚告訴人張香旭
    在幹嘛，我也不知道他有沒有攔計程車，我當時是有公務要
    和告訴人說，他有和一位吳姓主管聯繫，我想知道吳姓主管
    回覆什麼，或是和他一起去找吳姓主管說清楚，但我並沒有
    要影響他做什麼，是他自己不走，我沒有妨害他離開，也沒
    有要擋他上車，我只是想繼續和他說話，我和告訴人是同事
    ，一起搭車也很正常，我沒有不讓他離去的意圖，也沒有任
    何達強暴程度之行為等語。惟查：
(一)按刑法第304條之強暴、脅迫，以所用之強脅手段足以妨害
    他人行使權利，或足使他人行無義務之事為已足，並非以被
    害人之自由完全受其壓制為必要。又刑法第304條所稱「強
    暴」者，乃以實力不法加諸他人之謂，係廣義指直接或間接
    對人行使之有形力而言，不以直接施諸於他人為必要，即間
    接施之於物體而影響於他人者，亦屬之（最高法院86年度台
    非字第122號判決意旨參照）。
(二)本院當庭勘驗案發影片（檔名：XNTZ8927），片長16秒，為
    有聲音彩色畫面，鏡頭係對著路邊拍攝，內容如下（見本院
    卷二第29頁）：
  1.播放器顯示時間00：00：00～00：00：03
    畫面開始為路邊，被告往畫面右方走去
    被告：給我啦
  2.播放器顯示時間00：00：04～00：00：16
    告訴人自畫面右方走出，被告亦從畫面右方走出。雙方一起
    往畫面左方走去。被告以右手觸碰告訴人左手臂告訴人甩動
    左手臂並說：走開啦。隨後告訴人走向一台計程車，並將後
    座車門打開，站在車門口，被告亦走向計程車，並站在後座
    車門口與告訴人對話。
    被告：你為什麼要這樣子？
    告訴人：要不要走開?
    被告：你帶我去。
    告訴人：我不想，走開啦。　　　　
(三)證人即在場人高碧昇於偵訊時證稱：當天我要下班時，被告
    和告訴人也一起搭電梯，被告要告訴人帶她去找吳姓主管，
    告訴人則是說「我要回家」，出電梯後，告訴人就攔了計程
    車要走，被告則不讓告訴人走，且也要進入計程車，告訴人
    沒辦法只好退出來，這樣子有兩次，後來告訴人就叫警察來
    處理等語（見偵卷第71至72頁）。證人即告訴人於警詢、偵
    訊及本院審理時均證稱：當天在辦公室時，我和被告有些爭
    執，我搭電梯下樓後就用LINE打電話向吳姓主管報告，被告
    就一直想看吳姓主管是否有回覆訊息，後來我因為已經下班
    了，我有跟被告說「我要走了」、「我不需要回答妳這個問
    題」，我就在路邊攔計程車要回家，計程車已經停妥，我已
    經上車，被告就不讓我關門，她有卡住門並把門拉住，還想
    要一起擠上計程車，被告是有問我能否一起搭車，但我有拒
    絕跟她搭車，因為我是要回家，她卻不讓我關門，這樣計程
    車無法駛離會擋住後面的車，我只好先下車，然後我又攔了
    第二台計程車，被告還是硬要上車，我無法關門，只好又下
    車，最後只能打電話報警，審理期日勘驗的影片是我無法上
    第一台計程車，只好又去攔第二台計程車的影像等語（見偵
    卷第13至15頁、第49至51頁、本院卷二第33至43頁），經核
    證人高碧昇與告訴人所述大致相符，亦與前揭影片勘驗結果
    果相符，又被告於偵訊時亦供稱：告訴人有攔兩台車，第一
    台我有試圖要坐進去，但告訴人就下車，後來告訴人又攔第
    二台車，我就跟著他等語（見偵卷第50至51頁），堪認證人
    高碧昇與告訴人之前揭證述可採。是被告有兩度阻止欲搭乘
    計程車之告訴人關上後座車門，並要擠上計程車，迫使告訴
    人退出而無法搭車離去等節，堪予認定。
(四)被告雖辯稱：我當時是有公務要和告訴人說，也想知道吳姓
    主管回覆什麼，或是和他一起去找吳姓主管說清楚，但我並
    沒有要影響他做什麼，是他自己不走，我沒有妨害他離開，
    也沒有要擋他上車，我只是想繼續和他說話，我和告訴人是
    同事，一起搭車也很正常，我沒有不讓他離去的意圖，也沒
    有任何達強暴程度之行為等語，並提出電子郵件2封為證（
    見本院卷二第69至71頁）。惟前揭電子郵件固顯示主旨為新
    光人壽保障規劃書，內容為請主管進行審核，然證人即告訴
    人於本院審理時證稱：這種郵件確實需要我審核，但我對這
    兩封沒有印象，通常郵件審核後會有公司的回覆信，被告只
    提出這兩封我無法確認是否有審核等語（見本院卷二第36至
    37頁），是尚難僅以被告所提出之前揭電子郵件遽為對被告
    有利之認定。況本件案發時間係109年6月3日19時5分許，衡
    情通常已屬下班時間，且本件案發地點亦非在辦公室內，而
    係臺北市○○區○○○路0段00號前，告訴人稱其是下班要回家了
    ，應屬可採，是縱然被告與告訴人是同事關係，然告訴人既
    已表明要回家了、拒絕和被告一同搭車，被告於下班時間亦
    不能違反告訴人之意願，繼續與告訴人討論公務並妨害告訴
    人離去。再者，被告係成年人，且擔任保險業務員，衡情理
    應知悉車輛於行駛時，車門應關閉，被告既強行阻止告訴人
    關上車門，並要違反告訴人意願上車，顯然已屬以將有形力
    加諸於告訴人及其所欲搭乘車輛之強暴方式，妨害告訴人行
    使自由搭車離去之權利，被告前揭辯詞，顯屬卸責之詞，而
    不足採。
(五)綜上所述，本件事證明確，被告犯行堪予認定，應依法論科
    。　　　　
二、核被告所為，係犯刑法第304條第1項之強制罪。被告先後對
    告訴人所為兩次行為係基於單一決意，而於密切接近之時間
    、空間內完成犯罪，並侵害同一法益，足認各次行為之獨立
    性極為薄弱，應論以接續犯而僅成立一罪。爰以行為人之責
    任為基礎，審酌被告因與告訴人發生糾紛，即以阻止告訴人
    關上車門、要擠上計程車之強暴方式，妨害告訴人行使自由
    搭車離去之權利，所為實有不該；兼衡其犯後態度、犯罪動
    機、目的及手段、告訴人權利遭妨害程度、被告之素行、自
    述大學畢業之智識程度、職業為新光人壽保險業務員（見本
    院卷二第51頁），以及檢察官、被告及告訴人對刑度之意見
    （見本院卷二第51至52頁）等一切情狀，量處如主文所示之
    刑，並諭知易科罰金之折算標準，以示懲儆。
據上論斷，應依刑事訴訟法第299條第1項前段，刑法第304條第1
項、第41條第1項前段，刑法施行法第1條之1第1項，判決如主文
。
本案經檢察官羅嘉薇提起公訴，由檢察官葉惠燕到庭執行職務。
中　　華　　民　　國　　110 　年　　10　　月　　29　　日
　　　　　　　　　刑事第十八庭  法　官　宋雲淳
以上正本證明與原本無異。 
如不服本判決應於收受送達後20日內向本院提出上訴書狀，並應
敘述具體理由；其未敘述上訴理由者，應於上訴期間屆滿後20日
內向本院補提理由書（均須按他造當事人之人數附繕本）「切勿
逕送上級法院」。告訴人或被害人如對於本判決不服者，應具備
理由請求檢察官上訴，其上訴期間之計算係以檢察官收受判決正
本之日期為準。 因疫情而遲誤不變期間，得向法院聲請回復原
狀。
                                書記官  彭自青
中　　華　　民　　國　　110 　年　　11　　月　　1 　　日
附錄本案論罪科刑法條全文：
中華民國刑法第304條
以強暴、脅迫使人行無義務之事或妨害人行使權利者，處3年以
下有期徒刑、拘役或9千元以下罰金。
前項之未遂犯罰之。